【裁判字號】    99,易,320
【裁判日期】    990721
【裁判案由】    詐欺
【裁判全文】
臺灣臺南地方法院刑事判決               99年度易字第320號
公  訴  人  臺灣臺南地方法院檢察署檢察官
被      告  乙○○
上列被告因詐欺案件，經檢察官提起公訴（98年度偵字第17542
號），判決如下：
    主  文
乙○○無罪。
    理  由
一、公訴意旨略以：被告乙○○明知國內社會上層出不窮之詐騙
    集團或不法份子為掩飾其不法行徑，避免執法人員之追究及
    處罰，經常利用他人之存款帳戶掩人耳目，在客觀上可以預
    見一般取得他人帳戶使用之行徑，常與財產犯罪所需有密切
    關連，且此種不法行為屢經媒體大幅報導，竟仍基於幫助詐
    欺之未必故意，於民國98年9月8日前某日，在不詳地點，將
    其申辦之聯邦商業銀行臺南分行（下稱聯邦銀行）帳號000-
    0000000000000000號帳戶提款卡與提款卡密碼，以不詳代價
    交予真實姓名年籍不詳之成年男子。嗣詐欺集團某成員輾轉
    取得上開帳戶後，即意圖為自己不法之所有，於98年9月8日
    某時許，撥打電話予甲○○，佯稱其於奇摩網站上購物設定
    為分期付款方式有錯誤，需依指示操作聯邦銀行鳳山分行提
    款機以修改付款方式，才不會遭後續扣款云云，致甲○○陷
    於錯誤，甲○○遂先於同日晚上8時34分，將新臺幣（下同
    ）2萬9999元轉帳至蔡政男（該帳戶遭陸威仲交付予詐騙集
    團成員，陸威仲部分經台灣台南地方法院檢察署檢察官呈請
    台灣高等法院台南分院檢察署移轉管轄至臺灣高雄地方法院
    檢察署或臺灣板橋地方法院檢察署另行偵辦中）所申辦之大
    眾銀行大昌分行第000000000000號帳戶；另於同日晚上9時2
    3分將10萬元轉帳至乙○○上開聯邦銀行帳戶後，旋遭提領
    一空。嗣甲○○察覺受騙報警處理，始悉上情，因認被告乙○○涉有刑法第30條第1項、第28條、第339條第1項之幫助
    共同詐欺取財罪嫌云云。
二、按舉證責任係指「檢察官就被告犯罪事實舉證（提出的證據
    ）未詳盡時，將受不利益判斷」之原則。以下分述之：
  (一)檢察官之舉證範圍：
    檢察官之舉證事項應以無罪推定原則為基礎，以定其適用範
    圍。無罪推定原則原本係針對犯罪事實所為之考量原則，使
    無罪責無刑罰之實體法原則，反映於訴訟法上之無罪責證明
    者即應為無罪判決之原則。因而，無罪推定原則對於此些直
    接影響被告罪責存在被告罪責存在與否及範圍之所有與實體
    法事實有關者，皆有其適用。換言之，有關構成要件該當事
    實、阻卻違法之事實、阻卻罪責之事實、客觀處罰條件事實
    、刑罰之加重減輕免除之事實以及關於量刑之事實等，檢察
    官皆負有舉證責任。
  (二)檢察官之舉證程度：
    一般而論，犯罪事實存在與否，亦即所謂的真偽不明的情況
    ，未必即指真偽程度各佔一半之情形，祇要未達能證明犯罪
    事實存在之程度即為所指。尤其在刑事訴訟程序裡，所要解
    決之案件皆與剝奪人民權益息息相關之重大處分行為－「刑
    罰」有關，因而對於犯罪事實存在與否之證明程度要求的特
    別高。因此，刑事訴訟程序中之舉證責任，在於高度之證明
    （超越合理的可疑程度）無法達成時（陷於真偽不明時），
    立即啟動其機能，以判斷負擔舉證責任者之敗訴責任。
  (三)檢察官之實質舉證責任：
    刑事訴訟法第161條、第163條修正之後，檢察官於公判庭中
    對於犯罪事實所應負的實質舉證責任，將無法如同過去般得
    假藉任何理由意圖逃脫，而將實質的舉證責任毫無理由地轉
    嫁給被告，使被告自始蒙上被推定為有罪之陰影。亦基於雙
    方當事人（檢察官與被告，自訴案件中之自訴人與被告亦同
    ）皆得為證據調查之聲請，「實質的舉證責任」與「形式的
    舉證責任」之概念，於訴訟程序中明顯地呈現出，而使法庭
    出現活絡現象。
  (四)總而言之，在現行當事人主義的訴訟架構下，應建立起由檢
    察官負擔舉證責任之制度，且係屬於犯罪事實限於真偽不明
    之敗訴結果責任。換言之，一旦檢察官在公判庭上無法就被
    告之犯罪事實證明至「超越合理的可疑程度」時，法院基於
    其中中立第三人之立場，即應對被告諭知無罪判決，不應超
    過檢察官之舉證範圍再依職權進行證據之調查（蒐集），如
    此才有助於檢察官舉證責任之落實，亦使院檢雙方角色、權
    責分明，嚴守其職務本分，不再接續糾問被告，如此始能落
    實公平法院之理念。
三、又按，犯罪事實應依證據認定之，無證據不得認定犯罪事實
    。不能證明被告犯罪者，應諭知無罪之判決。刑事訴訟法第
    154條第2項、第301條第1項分別定有明文。次按認定不利於
    被告之事實，須依積極證據，茍積極證據不足為不利於被告
    事實之認定時，即應為有利於被告之認定，更不必有何有利
    之證據。而認定犯罪事實所憑之證據，雖不以直接證據為限
    ，間接證據亦包括在內，然無論直接或間接證據，其為訴訟
    上之證明，須於通常一般之人均不致有所懷疑，而得確信其
    為真實之程度者，始得據之為有罪之認定，倘其證明尚未達
    到此一程度，而有合理之懷疑存在，致使無從為有罪之確信
    時，即應為無罪之判決（最高法院30年上字第816號、76年
    臺上字第4986號判例意旨可資參照）。再按檢察官就被告犯
    罪事實，應負舉證責任，並指出證明之方法，刑事訴訟法第
    161條第1項定有明文。故檢察官對於起訴之犯罪事實，應負
    提出證據及說服之實質舉證責任。倘其所提出之證據，不足
    為被告有罪之積極證明，或其指出證明之方法，無從說服法
    院以形成被告有罪之心證，基於無罪推定之原則，自應為被
    告無罪判決之諭知，最高法院92年臺上字第128號判例意旨
    可資參照。再按，刑事被告並無自證己罪之義務，其在訴訟
    上所為之辯解，只須達於對起訴事證提出合理質疑之程度為
    已足，檢察官如對被告所舉反證仍有爭執，即應依刑事訴訟
    法第161條規定積極舉證釋疑。被告等既堅決否認犯罪，檢
    察官所舉證據復不足以使法院產生有罪之心證，原判決因認
    被告等犯罪不能證明，於法尚無不合，最高法院97年度台上
    字第3099號判決意旨可資參照。依上開最高法院判例及判決
    意旨可知，基於被告無自證己罪之義務，被告對於檢察官所
    起訴之事證所為之辯解，只須使法院達於合理懷疑之程度即
    可，檢察官如有爭執，即須依刑事訴訟法第161條積極舉證
    ，惟檢察官所舉證據如不足以使法院對被告產生有罪確信之
    心證，基於無罪推定之原則，法院即應為被告無罪判決之諭
    知。
四、檢察官認為被告涉有上開罪嫌之依據：
    本件公訴人認被告涉有上開犯行，無非係以前開事實有證人
    即被害人甲○○於警詢時指述甚詳，且有被害人甲○○之聯
    邦銀行客戶交易明細表、高雄縣政府警察局仁武分局仁武派
    出所受理刑事案件報案三聯單、內政部警政署反詐騙案件紀
    錄表、被告上開帳戶開戶基本資料及交易明細表各1份等為
    其論據。
五、證據能力之有無：
    公訴人所提出之上開證據資料、方法、被告所提出之電話通
    聯記錄、自由時報廣告各1份及本院書記官查詢聯邦銀行台
    南分行之電話號碼之電話記錄、本院依職權函查聯邦銀行台
    南分行之函覆資料，業經本院於99年7月7日公開審理之始，
    經評議後當庭宣示具有證據能力並載明於審判筆錄。
六、被告之辯解：
    被告固不否認伊有申請上開聯邦銀行帳戶（下稱系爭帳戶）
    ，伊於98年9月7日下午6、7時許，在台中市○○路附近彰化
    銀行前將系爭帳戶之提款卡、存摺影本交付予一位姓名年籍
    不詳之成年男子，並於對方打電話詢問伊提款卡密碼時，將
    提款卡密碼告知對方及被害人甲○○遭詐騙集團所詐騙，而
    於98年9月8日轉帳10萬元至系爭帳戶內等情，惟堅決否認有
    何幫助詐欺之犯行，辯稱：伊是於98年9月7日看自由時報應
    徵馬伕司機，而與對方聯絡後，對方要伊將系爭帳戶之提款
    卡及存摺影本交付予一名姓名年籍不詳之成年男子，並稱客
    戶會將錢交予飯店，飯店再直接匯款至司機的帳戶裡面，而
    之前因有司機欠款遭銀行扣款，故該成年男子叫伊要交付系
    爭帳戶之提款卡及存摺影本，以測試是否會遭銀行扣款，過
    兩天上班再還予伊，伊於98年9月10日或11日，因對方一直
    沒有與伊聯絡，伊覺得怪怪的，所以伊就去刷系爭帳戶的存
    摺，發現裡面有一筆奇怪的金額，所以伊打電話予聯邦銀行
    台南分行要求把系爭帳戶之提款卡停掉，但銀行說已經列為
    警示帳戶，不能辦理掛失或停卡，且伊於當天下午亦有前往
    派出所報案，但員警告知伊不能在彰化報案，於是伊又前往
    台中報案，但員警告知伊說，因伊是嫌疑犯不能報案；本件
    伊係因應徵工作而交付系爭帳戶之提款卡、密碼，並無幫助
    詐欺取財之意等語。
七、本院之判斷：
  (一)被告有申請系爭帳戶，且伊於98年9月7日下午6、7時許，在
    台中市○○路附近彰化銀行前將系爭帳戶之提款卡、存摺影
    本交付予一位姓名年籍不詳之成年男子，並於對方打電話詢
    問伊提款卡密碼時，將提款卡密碼告知對方及被害人甲○○
    遭詐騙集團所詐騙，而於98年9月8日轉帳10萬元至系爭帳戶
    內等情，業經被告供述在卷，且與證人即被害人甲○○於警
    詢中所為之證述相符，並有被害人甲○○之聯邦銀行客戶交
    易明細表、高雄縣政府警察局仁武分局仁武派出所受理刑事
    案件報案三聯單、內政部警政署反詐騙案件紀錄錶、被告上
    開帳戶開戶基本資料及交易明細表各1份等在卷可資佐證，
    是此部分之事實堪以認定。
  (二)經查：
    1.按幫助犯之成立，必須行為人主觀上具有幫助之故意，客
      觀上具有幫助之行為。詳言之，必須行為人基於幫助正犯
      犯罪之意思，於行為前或實施中給正犯以精神上或物質上
      之助力，而參與犯罪構成要件以外之積極或消極行為，以
      助成正犯犯罪之實施為要件。查本件被告既已坦承將系爭
      帳戶之存摺影本、提款卡及密碼等物交予姓名年籍不詳之
      成年男子等情，業如上述，而上開帳戶嗣後亦供作詐騙被
      害人之用，且上開帳戶並非詐欺取財罪之正犯所有，因而
      使偵查機關不易追查正犯，是以，被告所為提供正犯規避
      刑責之助力，在客觀上已然構成幫助行為無疑。惟被告堅
      詞否認有何幫助詐欺取財犯行，並以前詞置辯，是本件之
      爭點，在於被告行為時主觀上有無幫助之故意，亦即被告
      在交付系爭帳戶之存摺影本、提款卡、密碼等物時，是否
      明知其所交付之物，將為他人利用作為詐欺取財之工具，
      並有意使其發生（直接故意），或可預見所交付之物將作
      為詐欺取財之工具，而仍容任該等情事發生（未必故意）
      。
    2.又按幫助犯係從屬於正犯而成立，並無獨立性，故幫助犯
      須對正犯之犯罪事實，具有共同認識而加以助力，始能成
      立，其所應負責任，亦以與正犯有同一認識之事實為限。
      若正犯所犯之事實，超過其共同認識之範圍時，則幫助者
      事前既不知情，自不負責；從犯對正犯行為所認識之內容
      ，如與正犯所發生之事實不一致時，應僅就其所認識之範
      圍負責；刑法上之幫助犯，係對於犯罪與正犯有共同之認
      識，而以幫助之意思，對於正犯資以助力，而未參與實施
      犯罪之行為者而言。若於正犯之犯罪無共同之認識，即非
      幫助犯（最高法院75年度臺上字第1509號、84年度臺上字
      第5998、6475號、88年度臺上字第1270號判決意旨可資參
      照）。依上開最高法院之判決意旨可知，幫助犯必須認識
      到，其所為足以為正犯實現犯罪事實提供助力，始得令其
      負擔幫助之刑責。
    3.茲將證人丁○○於本院審理中所為之證述及被告分別於警
      詢、偵查、本院審理中所為之供述，分述如下：
      (1)證人丁○○於本院審理中具結證稱：「（你認識被告乙○○嗎?）認識」、「（為何認識?）我是在梨山運送蔬
        菜認識，我與被告都是司機，我們有困難都會一起幫忙
        」、「（你當司機是自己的車或是讓別人請?）我自己
        的車，我是25噸，被告是別人僱用的，被告開17噸的車
        ，被告的老闆是代號小精靈，我也不知道他的名字」、
        「（你知道被告開車的時間性嗎?）應該是98年度載送
        衛生紙，98年中載送農產品，99年初又載送衛生紙」、
        「（你如何得知的?）由被告打電話告知我的。若被告
        要找工作有無問題之類，他也會打電話問我」、「（你
        知道被告有在找工作?）知道，97、98年度我在開遊覽
        車，被告打電話告知我說他要去台中找工作，應該是去
        年被告有打電話給我說他每去台中找工作」、「（他說
        要去找什麼工作?）要去載送傳播小姐的工作」、「（
        他有去找嗎?）有，他有打電話跟我說對方要求要帳戶
        」、「（我還沒有問你，你怎麼知道要回答。今天開庭
        前，被告有打電話要你如何講嗎?）沒有，我剛剛說是
        因為那是當時我跟被告通話內容」、「（後來被告要載
        傳播妹的工作有無找到?）他有說要去找，但是我不知
        道他有無找到，他說對方說再聯絡」、「（到最後載傳
        播妹的工作有無找到?）沒有，被告跟我說對方有說要
        一些東西，但是一段時間後，對方都沒有與被告聯絡」
        、「（那時你跟被告是用什麼電話聯絡的?）000000000
        0是我的電話」、「（你剛剛有說被告跟你說，對方要
        跟被告要什麼東西?）有說銀行的簿子及提款卡。被告
        有問我說這些要不要給他，這有沒有問題」、「（你如
        何回答?）我回答說我不知道」、「（你是否有聽過被
        告事後如何處理存摺、提款卡的事情?）他有打電話給
        我說他有去警察局備案」、「（你有聽過被告跟你講說
        被告有去銀行備案的事情?）沒有，98年度夏天被告曾
        經在彰化福興工業區拿他的存摺給我看，說他存摺裡面
        無緣無故多出一大筆錢，我沒有接手看，我只看到存摺
        裡面數字前面是1，後面有好幾個O，究竟有幾個O我不
        知道」、「（你看完之後，如何回應?）我沒有什麼反
        應。他的意思是好像有被法院通緝或怎樣的樣子」、「
        （你回想一下，被告問你交出簿子有什麼問題，被告是
        怎樣問的？）他問我說，應徵工作是否要需要交付這些
        東西，這些東西交出去後有關係嗎？」、「（你說你有
        回答被告，你是說什麼）？我回答我不曉得」、「（你
        剛剛說被告拿存簿給你看是什麼時候的事?）是在被告
        應徵工作之後，地點在彰化福興工業區的時候」、「（
        為何被告會跟你講起這些事情?）因為那天剛好好我們
        相距很近，所以就約在福興工業區，一起喝保力達B，
        所以被告就將存摺拿給我看」等語（見院卷99年度易字
        第320號頁24至28）。
      (2)被告之供述：
        警詢中供稱：「（你如何找工作被騙?）我於98年9月
          7日翻閱自由時報找工作 (車夫)，以電話聯絡之後，
          我與一名男子年約27-28歲相約在台中中港路彰化銀
          行前，該男子並要我準備履歷表、提款卡、駕照影本
          交給該男子，要我當馬伕，並言明每日薪資3000元，
          每個月休8天，我就不疑有他，就前往將履歷表、提
          款卡、駕照影本交給該年約27-28歲之男子」、「（
          系爭帳戶是你所有，因何會落入詐騙集團供詐騙使用
          ?）我於98年9月7日翻閱自由時報找工作 (車夫)而被
          騙，但經過幾天後我發覺不對才向銀行查詢才知被列
          為警示帳戶」、「（你所有金融卡密碼歹徒是如何知
          悉?）對方打電話要求，要我金融卡密碼，我當時覺
          得怪怪的，但是我還是將金融卡密碼給該人，因當時
          存摺沒有錢」、「（你是否知道賣帳戶是違法行為?
          ）我知道」等語（見警卷頁13至15）。
        偵查中供稱：「（有無該應徵工作之電話? 若無，為
          何不留存電話?）我不記得電話，但我有去台灣大哥
          大調通聯記錄。我是98年9月7日中午12點多，有以我
          的0000000000與對方聯絡，當天下午5點多也有跟他
          聯絡，隔天中午他有打電話到我0000000000講說過兩
          天去上班，我就沒有再跟他聯絡了。調通聯就可以看
          出來，因為那段時間就只有打那一支」、「〔（提示
          0000000000電話之通聯記錄）對方是哪一支電話? 〕
          0000000000」、「（為何當天下午沒有你跟這支電話
          的通話紀錄?）當天下午我打不通，他後來用別的號
          碼打給我，但那一支號碼我已經不記得」、「（你如
          何能記得是0000000000?）因為該時間此電話是我不
          熟悉的電話，所以應該是這一支電話」、「（為何應
          徵司機要交付銀行提款卡? 為何連存簿影本也要交付
          ? 難道不怕對方領你存款?）因為他說現在車伕工作
          都是客人錢交給飯店，飯店再直接匯款到司機的存摺
          裡面，因為之前有司機欠款，所以錢會被銀行扣款，
          因此叫我交給他，他要先以二千元測試是否會扣款，
          過兩天上班再還我。我存摺裡面沒有錢，那一本已經
          好久都沒用」、「（你聯繫不上對方後如何處理?）
          我9月8日之後就沒有再跟對方聯絡」、「（你為何不
          跟對方聯絡?）因為他叫我9月10日再跟他聯絡，我現
          在已經不記得我有無跟他聯絡」、「（你何時知道被
          列警示帳戶?）我10日還是11日看他都沒有跟我聯絡
          ，我覺得怪怪的，所以我就自己去刷聯邦銀行的存摺
          ，就發現裡面有一筆奇怪的金額，我打去聯邦銀行台
          南分行那邊要把提款卡停掉，但是銀行說已經列警示
          」、「（你有無去報案?）我早上刷完簿子，當天下
          午我就去我們那邊派出所報案，他說我不能在彰化報
          案，所以我就去台中報案，台中說我是嫌疑犯，也不
          能報案，然後查到是在台南，我打到台南，他就說我
          要等通知」、「（本件是否有面試? 地點在那裡?）
          沒有」、「（是否知道帳戶存簿、提款卡交予他人，
          可能作為不法用途?）我知道」、「（是否承認幫助
          詐欺?）我覺得我也是受害者，我相信對方跟我講的
          理由，我也不知道現在會變成這種情形」等語（見偵
          查卷頁19至20）。
        本院審理中供稱：「（你直到98年度9月都作何工作?
          ）司機」、「（你當司機是當載貨司機或是載客司機
          ?）載貨」、「（你當司機是別人僱用還是自營的?）
          之前是自營，後來是受僱」、「（你受僱當司機是領
          月薪或是日薪?）我們是跑趟的。算次數的」、「（
          每趙跑完，老闆就給錢嗎?）不是，我們是月結」、
          「檢察官請審判長提示被告所提出的報紙廣告左下角
          之麗池國際會館廣告（審判長提示之）」、「（你是
          看到上面的廣告才打電話去應徵工作的嗎?）對」、
          「（你看清楚上面的電話，你是打0000000000去洽談
          的嗎?）對」、「（對方是如何與你談具體的內容?）
          對方跟我談工作性質，並與我約晚上在台中見面」、
          「（對方電話中就有要你帶帳戶的提款卡去了嗎?）
          有」、「（對方有告訴你為何應徵工作需要提款卡嗎
          ? ）他說錢要匯到裡面去，因為之前他們有匯款給一
          個司機，但是被銀行扣款，所以他們要確認我有沒有
          欠下卡債之類，他要確認我沒有欠債務，這樣他們匯
          的錢才不會被銀行扣掉」、「（對方說要匯錢是說要
          匯你的薪水或是什麼錢到你戶頭?）應該是我的薪水
          」、「（你的薪水如果因為是你自己的欠債而被銀行
          扣款，那跟對方有什麼關係?）因為工作不是很正常
          ，他們怕我跑掉，我也怕他們跑掉，拿不到錢，所以
          要先取得信任。我領到錢之後，再把其中的錢拿給他
          們。我載小姐去傳播，工作結束之後，客人給小姐的
          錢就會匯到我帳戶」、「（為什麼公司不直接提供公
          司的帳戶給客人就好了?）他那時候跟我講的內容我
          現在不是記得很清楚，我那時正急著找工作」、「（
          你當時經濟狀況如何?）我要繳納酒駕的錢，那時候
          剛好沒有工作」、「（你曾經用對方留給你，不是廣
          告上所留的那支，跟對方聯絡過嗎?）有打，但是電
          話沒有接通」、「（除了廣告之外的另外電話，你可
          以想起是什麼號碼嗎?）我想不起來了」、「（你在
          交付卡片之後隔幾天，是否有去刷存簿確認餘額?）
          有」、「（你發現存簿裡面有異常金額嗎?）是」、
          「（剛剛證人有說你有拿存簿給他看，是否就是拿這
          筆異常金額拿給證人看?）是」、「（你發覺存簿裡
          面有異常金額你如何處理?）。我先打電話去銀行要
          掛失，但是銀行說不能掛失，說那是警示帳戶，不能
          掛失了」、「（你發現存簿裡面有異常金額，你有去
          警局報案嗎?）我有去彰化縣西警局報案，但是警局
          告訴我說事情不是發生在那裡不能報案，我就去好像
          台中黎民路路口的一個很大警局報案，警局說我是嫌
          疑犯不是被害人不能報案」、「（你在地檢署向事務
          官說你沒有保留報紙，為何審理中能夠提出來?）我
          這份報紙是從彰化和美圖書館找出來的」、「（你什
          麼時候察覺這件事情不對勁?）他說10日上班，結果
          沒有通知我，隔天我去刷存簿，就覺得異常」、「（
          11日你覺得不對勁，你有試著與對方聯絡將提款卡拿
          回來嗎？）因為銀行跟我說提款卡已經沒有用了，所
          以我就沒有急著將提款卡拿回來，我有試著聯絡對方
          ，但是找不到人」、「（你講的有試著聯絡對方，但
          是找不到人，是怎樣情形?）那時候我記得打電話去
          已經是空號了」、「（你拿異常的存簿的餘額紀錄給
          證人看，是在打電話給銀行之前還是之後的事情?）
          是之後的事情」、「（你拿存簿給證人看的目的?）
          因為那幾天剛好有放在身上，我是有點開玩笑的性質
          跟他說的，怎麼會多這筆錢出來」、「（你把存摺影
          本、駕照影本、提款卡、密碼交給對方時，是否有想
          到對方會將之作為財產犯罪使用？）那時候沒有想到
          那麼多，我急著要找工作」、「（你既然有聽過這些
          詐騙犯行，你又將提款卡、密碼交給對方，你如何擔
          保對方不會作為不法使用？）我之前聽的是別人賣帳
          戶，本件是我找工作的」、「（你如何確保對方是要
          工作使用？）因為我與對方的談話內容讓我覺得很放
          心」、「（對方有拿名片給你看？）沒有」、「（對
          方談什麼讓你相信他？）那麼久了，我忘記了」、「
          （你確定是在98年9月10日或11日去刷存簿的嗎？）
          是98年9月11日去刷存摺的」、「（你在本院審理中
          有拿出通聯記錄，是你哪支電話的？）0000000000」
          、「〔本院審理中的通話記錄，你可以找出你找對方
          的通聯記錄嗎？（提示被告提出之通聯記錄予被告）
          〕我找不到了，但是我確信我有用這支電話去撥打對
          方電話」、「（當時你將存簿、提款卡、密碼交給對
          方時，你心裡有想說縱使淪為詐騙集團使用去詐騙別
          人，你也無所謂嗎）？沒有這個想法」等語（見院卷
          99年度易字第320號頁29至34）。
    4.茲參酌證人丁○○之上開證述與被告之上開供述，互核相
      符，並有被告提出之自由時報廣告及行動電話門號000000
      0000號之通聯記錄各1份在卷可資佐證，是被告似因應徵
      馬伕司機之工作而交付系爭帳戶之存摺、提款卡及密碼，
      進而言之，被告於交付系爭帳戶之存摺、提款卡及密碼之
      時，是否具有幫助詐欺之不確定故意，仍存有合理之懷疑
      。
    5.至於聯邦銀行雖函覆系爭帳戶於98年9月間無電話掛失紀
      錄等語，有該行函覆資料在卷可稽，惟被告辯稱其先打電
      話去銀行要掛失，但銀行說是警示帳戶，已不能掛失等語
      ，業據其提出電話通聯記錄為證，且核與本院查詢聯邦銀
      行台南分行之電話號碼之電話記錄相符，是被告確有於發
      現其帳戶異常時即向銀行查詢之動作，僅係因遭列警示帳
      戶而無法辦理掛失，益足證明被告辯稱其係因應徵馬伕司
      機之工作而交付系爭帳戶之存摺、提款卡及密碼，其也是
      被詐騙的等語，應屬可採。
    6.又現今社會，詐欺事件橫行，詐欺集團取得帳戶的方式亦
      由早期單純的收購帳戶，到現今衍生出各種取得帳戶的方
      法，例如詐欺集團利用部分公司會要求其員工提供存摺帳
      號予公司以利匯款使用，而現今經濟不景氣，工作機會難
      尋，是一般急需工作之人，於不知公司制度之情形下，常
      因對方之要求而交付帳戶等資料，亦所在多有。進而言之
      ，一般急需工作之人，為取得工作的機會，亦接受相對人
      之要求而交付帳戶等資料予真實姓名及年籍資料均不詳的
      相對人。是檢察官以被告為應徵工作而將系爭帳戶交付他
      人使用，即推斷被告之辯稱均不足採信，進而推斷其主觀
      上有幫助詐欺之不確定故意，似嫌速斷。
    7.又雖現今社會之平面媒體、電子媒體，經常報導刮刮樂、
      樂透等詐欺集團，常以收購、收集人頭帳戶作為詐欺工具
      之事實，惟並非每人均通曉社會訊息，否則平面媒體、電
      子媒體亦經常報導詐欺集團常以網路購物付款方式設定錯
      誤為由，要求被害人至ATM轉帳匯款之情事，被害人焉會
      仍不斷受騙而匯款？且檢察官並未提出足以證明被告有預
      見其提供帳戶將遭非法使用的證據。是以，公訴意旨僅以
      被告將帳戶交付他人，遽認其有幫助詐欺之故意云云，顯
      係推測之詞，而與上開經驗法則相違，是此部分之公訴意
      旨洵不足採。
    8.況且，依上開二、三之說明，基於檢察官須負實質之舉證
      責任下，被告並無自證無罪之義務，是以，公訴意旨以被
      告不知對方真實身分，亦未確認該公司確係真實存在，即
      認被告有容認對方利用其帳戶犯詐欺取財罪之不確定故意
      云云，核與上開檢察官須負實質之舉證責任之規定及被告
      無自證己罪之義務相違背，是此部分之公訴意旨洵不足採
      。
    9.綜上所查，依現存證據，僅足以證明被告係因應徵工作時
      對方要求始提供系爭帳戶之提款卡、密碼等資料予該姓名
      年籍不詳之成年男子，公訴人復未提出積極證據證明被告
      主觀上有預見其帳戶將作為詐欺取財之用，而出於容認的
      心態，自難逕認被告上開所為有幫助詐欺取財之不確定故
      意。
八、綜上所述，本件依檢察官所舉出之證明方法，尚不足以認定
    被告有上開幫助共同詐欺取財之故意，自屬不能證明其犯罪
    ，揆諸上開說明，檢察官在公判庭上無法就被告之犯罪事實
    證明至「超越合理的可疑程度」時，法院基於其中立第三人
    之立場，自應為被告無罪之諭知。
據上論斷，應依刑事訴訟法第301條第1項，判決如主文。
本案經檢察官丙○○到庭執行職務。
中    華    民    國    99    年    7     月    21    日
                  刑事第二庭    法  官  蘇義洲
                                法  官  童來好
                                法  官  黃瑪玲
以上正本證明與原本無異。
如不服本判決應於收受本判後10日內向本院提出上訴書狀，並應
敘述具體理由。如未敘述上訴理由者，應於上訴期間屆滿後20日
內向本院補提理由書狀（均須按他造當事人之人數附繕本）「切
勿逕送上級法院」。
                                書記官  黃玉秀
中    華    民    國    99    年    7     月    21    日

司法院資訊處製作；財團法人民間司法改革基金會備份。
